臺灣臺南地方法院刑事判決　　　　　　　　　　　　　　九十年度訴字第七六七號
　　公　訴　人　臺灣台南地方法院檢察署檢察官
　　被　　　告　乙○○
　　　　　　　　丙○○
　　共　　　同
　　選任辯護人　何建宏
右列被告等因傷害案件，經檢察官提起公訴（九十年度偵字第四二二五號），本院判
決如左：
    主  文
本件公訴不受理。
    理  由
一、公訴意旨略以：被告乙○○、丙○○與另案被告邱韋健（業經本院以九十年度訴
    字第一二二一號為公訴不受理判決）及綽號「富林」、「鉛筆」等姓名住所均不
    詳之男子共約十人在位於台南市○○○路二一六號黃金拍擋ＫＴＶ店內飲酒唱歌
    ，在該店廁所內，另案被告邱韋健誤會告訴人甲○○瞄伊，問告訴人甲○○：「
    看三小（台語，看什麼）？」，告訴人甲○○未予理會，返回其與王俊傑、王安
    福一起唱歌飲酒之該ＫＴＶ店三０七號包廂內，引起另案被告邱韋健不滿，竟與
    被告乙○○、丙○○及「富林」、「鉛筆」等共約十人，共同基於重傷害之犯意
    聯絡，分別持鐵棍、麥克風、機車大鎖等器械，先踹開三０七包廂之門，告訴人
    甲○○與其友人王俊傑、王安福見狀，即步出廂房欲離去，至走廊時，被告乙○○、丙○○與另案被告邱韋健等約十人即分持上開器械或徒手共同圍毆告訴人甲○○，甲○○被毆而受頭部外傷併左頂骨三×三公分開放性凹陷骨折、腦額頂葉
    挫傷出血及頭皮頂部三×三公分、枕部一×一公分、額部二×一公分撕裂傷及兩
    側前臂一×一公分皮膚撕裂傷，經送醫行開顱手術後，迄今仍言語能力受損，右
    上肢癱瘓之重傷害，因認被告乙○○與丙○○均涉有刑法第二百七十八條第一項
    之重傷害罪嫌等語。
二、按告訴乃論之罪，告訴人於第一審辯論終結前得撤回其告訴，又告訴經撤回者，
    應諭知不受理之判決，刑事訴訟法第二百三十八條第一項、第三百零三條第三款
    分別定有明文。本件公訴人認被告乙○○、丙○○二人涉有重傷害犯行，係以以
    被告二人於偵查中之自白及另案被告邱韋健之供述、告訴人甲○○之指訴及證人
    王俊傑、丁○○之證述歷歷可稽，並有鐵桿、麥克風各一支、錄影帶一捲扣案可
    資佐證，復有證斷證明書一紙及病歷紀錄一份在卷可參為其主要論據。訊據被告
    乙○○、丙○○二人於偵審中固均坦承於前揭時、地與告訴人甲○○及其友人發
    生衝突等情，惟均堅詞否認涉有重傷害之犯行，被告乙○○辯稱：其持鐵管毆打
    之對象並非告訴人甲○○，警訊及偵查中所供持鐵管毆打告訴人甲○○云云，係
    誤認毆打對象為告訴人甲○○，其並未使用扣案鐵管毆打告訴人甲○○頭部等語
    ；被告丙○○辯稱：僅徒手毆打告訴人甲○○，並無使其受有重傷之意等語。經
    查：
（一）被告丙○○於前揭時地曾與告訴人甲○○及其友人發生衝突後，相互徒手毆打
      ，並致告訴人甲○○受有前揭多處傷害等情，業據告訴人甲○○於偵審中指訴
      歷歷，並有台南市立醫院診斷證明書一紙在卷可稽，被告丙○○於警訊及偵審
      中亦坦承曾徒手毆打告訴人甲○○等語，堪認被告丙○○於偵審中所供與事實
      相符，堪以採信。
（二）被告乙○○與丙○○二人及其友於前揭時地，與告訴人甲○○及其友人十餘人
      係在黃金拍擋ＫＴＶ包廂外走廊處發生衝突，被告乙○○於發生衝突之際，拆
      下第三０五號包廂掛牌鐵管（即扣案鐵管）後，即持該鐵管與一姓名年籍不詳
      男子相互毆打；嗣被告乙○○尾隨另案被告邱韋健與告訴人甲○○進入第三０
      七號包廂時，被告乙○○是否仍持有該扣案鐵管已無法辨識等情，業經本院當
      庭勘驗扣案錄影帶屬實，有本院九十年十二月二十五日勘驗筆錄一份在卷可稽
      。是被告乙○○於本院審理時辯稱：伊於警訊及偵查中陳稱曾持扣案鐵管毆打
      告訴人甲○○云云，係將與其發生衝突之人誤認為告訴人甲○○等語，尚非全
      然無據。另告訴人甲○○於本院調查時亦陳稱：其在包廂為人毆打之初，並未
      看到被告二人。初始毆打之際，行兇者係以拳頭毆打其頭部，嗣後其不支昏倒
      後，就不知情等語（參見本院九十年十一月六日訊問筆錄），是告訴人甲○○
      亦未實際看到被告乙○○持扣案鐵管毆打其頭部等情，參以當時參與毆打及被
      毆打之人數高達十餘人，狀況相當混亂，且告訴人甲○○遭受攻擊後，旋已昏
      厥，其對行兇者之辨識能力應受有相當之影響等情，是其於警訊中指稱被告乙○○曾持扣案鐵管毆打其頭部等語，是否確與事實相符，尚非無疑。是被告乙○○於本院審理時辯稱：伊持鐵管毆打之對象並非告訴人甲○○等語，尚堪採
      信。
（三）按使人受重傷未遂與普通傷害之區別，應以加害時有無致人重傷之故意為斷。
      而行為人所秉持之意，係其內心思想，外人無從查知，是行為者之意究係重傷
      抑或普通傷害之意，仍須觀察行為時之諸多客觀情狀，綜合而為判定，至於被
      害人受傷之部位、狀況，有時雖可藉為認定有無重傷故意之心證，究不能據為
      絕對之標準。查本件被告乙○○、丙○○與告訴人甲○○於偵審中均稱其等本
      不相識，並無恩怨情仇，僅係當日因另案被告邱韋健與告訴人甲○○因言語不
      合發生衝突，被告乙○○等二人始行出手攻擊告訴人甲○○及其友人，是其等
      出手毆打告訴人之舉，雖有傷害之意，惟其出手之際，是否業已存欲使告訴人
      甲○○喪失語言功能或一肢毀敗之意，或任令告訴人甲○○受有如此重傷亦在
      所不顧之意，尚非無疑。參以前述被告乙○○與丙○○均係徒手毆打告訴人甲○○而非持扣案鐵管等硬物毆打告訴人甲○○等情，堪信被告丙○○等人辯稱
      ：僅係傷害告訴人甲○○之意，並無使告訴人受有重傷之意等語，尚非無據。
（四）按刑法第十條第四項第三款，所謂毀敗語能，係指其語言能力全部喪失效能者
      而言，如僅有減衰情形並未達全部喪失其效能之程度，即與該款所定重傷之條
      件不符，又刑法第十條第四項第四款所謂毀敗一肢以上之機能，係指一肢以上
      之機能完全喪失其效用而言，若經醫治結果仍能舉動而僅不能照常者，祇可認
      為減衰機能，要與毀敗全肢之機能有別。查告訴人甲○○於前揭時地所受傷勢
      ，經送醫救治，並復健治療後，語言能力已恢復大部分，偶有說不出人或物名
      稱之情形，其右手活動已大部分恢復，惟精細之動作仍有障礙（如持筆寫字仍
      會顫動字跡不穩）等情，有台南市立醫院九十年八月三十日以（九０）南市醫
      字第五六六號函覆本院在卷可稽。參以告訴人甲○○於本院調查時，曾到庭親
      自陳稱：其目前身體狀況良好，且生活上並沒有問題等狀況，為一定之陳述。
      本院並請其當庭書寫其自己及其父母之姓名及其住址等事項，均能順利書寫，
      且經核無誤等情，有本院九十年十一月六日訊問筆錄一份在卷可稽，堪認告訴
      人甲○○所受傷勢僅係普通傷害，並未達於重傷之程度。
（五）綜此，被告乙○○、丙○○等二人基於普通傷害之意，毆打告訴人甲○○，使
      其受有傷害之結果，是核被告乙○○、丙○○二人所為應均祇成立刑法第二百
      七十七條第一項之傷害罪，檢察官認為被告係犯刑法第二百七十八條第一項之
      重傷罪，容有未洽，惟查傷害罪，依同法第二百八十七條前段規定，須告訴乃
      論，茲既據告訴人於訴訟繫屬中撤回告訴，有本院九十年十一月六日訊問筆錄
      附卷可稽。依照首開說明，本件應為諭知不受理之判決。
據上論斷，應依刑事訴訟法第三百零三條第三款判決如主文。
中      華      民      國    九十一    年     十一     月      七      日
                                      臺灣臺南地方法院刑事第五庭
                                          法  官    卓  穎  毓
右正本證明與原本無異
如不服本判決，應於送達後十日內，向本院提出上訴狀
                                          書記官    黃  子  起
中      華      民      國    九十一    年     十一     月      八      日
